# 子公司专项储备合并报表处理？陈版

提问人：海棠 2009 时间：2011-02-01 21:16:54
关于子公司专项储备合并报表处理及附注披露的疑问？ xygiftwtg朋友在论坛提出的一个关于子公司专项储备在合并报表中如何处理的问题，陈老师及多位朋友的意见是一致的，即合并报表中的专项储备是按照母公司持有子公司的股权比例确认的，那么就存在我下面所举例的疑问，请陈老师及各位朋友解答： 假如，子公司期初专项储备为 100 ，本期计提 300 ，转回 200 ，期末余额为 200 ，假如母公司控股60%，那么合并报表中期初专项储备应该为 60 ，期末专项储备应为 120 。 请问，在会计报表附注中如何披露专项储备的增减变动情况，是不是本期增减变动也按照股权比例进行计算披露吗？ 而根据国资委《 2009 年度财务决算报表编制手册》中会计报表附注专项储备的披露要求，应按照各级企业实际计提的专项储备及增减变动额进行逐项披露。 两者之间就存在了矛盾，如按照股权比例确认，无法反映子公司实际计提的专项储备的本期增减变动？ 陈老师，该如何解决这一问题？

回答人：chenyiwei
既然专项储备是一个股东权益项目，则子公司的专项储备也需要按照股权比例区分为归属母公司的部分和归属少数股东的部分，不能全部作为归属母公司股东的权益。 个人建议可以在专项储备增减变动的附注披露中作一些额外的补充披露，以完整反映出合并范围内所有母子公司计提专项储备的全貌，但不能因此改变资产负债表上专项储备的列报方式。

回答人：chenyiwei
回复 藤椅 海棠 2009 的帖子某项目能否列入营业成本，主要还是看与取得营业收入是否直接相关。与取得营业收入无关的支出不应计入营业成本。 需要搞清楚： 2009 年度本单位是处于停产状态，还是仍在正常生产经营，只不过不符合会计上收入确认的条件？ 如果处于停产状态的，折旧（即使是厂房和生产设备的折旧）应计入管理费用。 如果处于正常生产经营中（例如，制造生产周期较长的产品），则这部分折旧可计入生产成本中。

回答人：chenyiwei
回复 报纸 海棠 2009 的帖子可以这样理解。

回答人：chenyiwei
回复 7 楼 yuxb 的帖子可以这样理解。
《讲解 2010 》第 599 页增补了以下内容： 还需要说明的是，子公司在“专项储备”项目中反映的按照国家相关规定提取的安全生产费等，专项储备不属于其他综合收益，也与留存收益不同，在长期股权投资与子公司所有者权益相互抵销后，应当按归属于母公司所有者份额予以恢复，借记：“未分配利润”项目，贷记“专项储备”项目。子公司其他所有者权益变动的影响中可供出售金融资产公允价值变动净额归属于母公司的份额等，在编制合并所有者权益报表时，也应要合并工作底稿中进行重分类，将其由“权益法下被投资单位其他所有者权益变动影响”项目反映调整至“可供出售金融资产公允价值变动净额”等项目反映。

回答人：chenyiwei
回复 9 楼 海棠 2009 的帖子仍然是暂时性差异，这些闲置期间的折旧差异将在资产处置确认处置损益或处置所得时转回。

回答人：chenyiwei
回复 11 楼 海棠 2009 的帖子这部分闲置期间的折旧虽然不能在计提时立即税前扣除，但以后年度该资产处置或报废时，可在税前作为资产损失扣除的财产价值也因此比会计上的账面价值大，所以该差异还是可以转回的，属于暂时性差异。

提问人：hcl1986 时间：2013-08-22 11:57:21
陈版，这个处理方案跟《中瑞岳华研究2010-2012汇编》问题 8 的解答的联系是什么呢 1 、合并报表中对子公司提取专项储备的一般处理原则 虽然根据《企业会计准则解释第 3 号》规定，专项储备在资产负债表上作为股东权益项目列报，但《企业会计准则解释第 3号》规定的专项储备会计处理方法本质上还是将专项储备视同负债（就像以前在《企业会计准则实施问题专家工作组意见（ 2007 年 2月 1 日）》所规定的作为长期应付款时一样处理）。相应地，在编制合并抵销分录时，需要先把子公司账面的专项储备视同负债，据此进行模拟权益法核算和合并报表。到合并报表编制基本完成之后，作为最后一步，将子公司的专项储备中按股权比例计算归属母公司股东的部分并入合并资产负债表中的“专项储备”项目，构成归属母公司股东的股东权益的一部分；归属少数股权的部分并入“少数股东权益”项目。“子公司其他所有者权益变动的影响中可供出售金融资产公允价值变动净额归属于母公司的份额等，在编制合并所有者权益报表时，也应要合并工作底稿中进行重分类，将其由“权益法下被投资单位其他所有者权益变动影响”项目反映调整至“可供出售金融资产公允价值变动净额”等项目反映。”在合并层面为什么要作出这样重分类呢？

回答人：chenyiwei
其目的是把资本公积变动还原到最初来源。因为合并报表中母公司对子公司的长投抵销后，母子公司是一个整体，资本公积的明细项目应当反映出其最初的来源，所以要求进行该项重分类。

提问人：2006163008 时间：2014-12-05 12:15:18
那陈老师，请问子公司在注销后，其之前计提的专项储备是否该转入母公司（母公司为化工企业）？

回答人：chenyiwei
没有规定应转入母公司。但如果子公司原有的需计提安全生产费的业务转入了母公司，则我理解相应的专项储备余额也应当一并结转较为合适。

提问人：呼叫帮助 时间：2018-03-15 12:01:17
企业合并中，长期股权投资和子公司所有者权益抵消后，是否需要将子公司的盈余公积及安全生产费在合并报表中体现出来，相关的调整分录应该怎么处理。 chenyiwei回复 目前一般的习惯做法，子公司的盈余公积不进行恢复处理，体现在合并报表的未分配利润项目中；但对子公司的专项储备和一般风险准备中归属母公司的份额，需按母公司对该子公司的持股比例进行恢复，恢复时从未分配利润中转出。
陈版请教您为什么子公司的盈余公积不进行恢复处理，而专项储备和一般风险准备中归属母公司的份额为什么需要回复？

回答人：chenyiwei
专项储备和一般风险准备都是有特定用途的留存收益，因此在合并报表层面应保留；盈余公积在新准则下习惯上已不要求恢复了。

提问人：呼叫帮助 时间：2018-03-16 09:01:48
本年母公司将一子公司对外处置，期初合并报表确认了该子公司的专项储备，该子公司处置后合并报表中的专项储备该如何处理？是确认投资收益么？
陈版个人理解，在原合并过程中，按权益法核算调整合并过程时，权益法核算结果不包括专项储备。因此作为个别报表，投资收益=转让价款-账面价值，合并报表=转让价款-转让日享有的净资产账面份额（因为转让前的损益表仍需要纳入合并），不需要单独对专项储备作一项合并抵销分录？

回答人：chenyiwei
专项储备在期末已无余额，当然不用再专门为此做一笔期末抵销分录。

提问人：呼叫帮助 时间：2018-03-19 21:16:49
今天我审计一家广告企业，但是该家企业按收入的一定比例计提安全生产费用，我认为该企业不适用　财企[2012]16号，但是该企业坚持要计提，陈版，我审计怎么办，调整还是不调整？

回答人：chenyiwei
应建议调整冲回。如拒绝调整，考虑对审计意见的影响。